最高法院刑事判決                                八十六年度台非字第二二三號
    上訴人  最高法院檢察署檢察總長
    被  告  甲○○
右上訴人因被告侵占案件，對於台灣宜蘭地方法院中華民國八十五年十二月十七日第
一審確定判決 (八十五年度訴字第二七六號，起訴案號：台灣宜蘭地方法院檢察署八
十四年度偵字第三六一○號) ，認為違法，提起非常上訴，本院判決如左：
    主  文
原判決關於違背法令部分撤銷。
    理  由
非常上訴理由稱：「按判決不適用法則者，為違背法令，刑事訴訟法第三百七十八條
定有明文。本件被告甲○○為享泰公司東部地區之業務代表兼任收取客戶貨款之業務
員，於 (民國) 八十四年四月間，先予侵占新台幣 (下同) 一萬八千二百八十元，又
於八十三年九月起至八十四年六月止，侵占五萬二千一百十元，為原確定判決所認定
之事實，依此事實，被告犯有連續業務上之侵占行為，應依該罪連續犯之規定，論以
一罪，併加重其刑。惟原確定判決於主文欄及理由欄，就被告連續犯部分，疏未諭知
論列併加重其刑，顯有不適用法則之違法，案經確定，應依刑事訴訟法第四百四十一
條、第四百四十三條，提起非常上訴，以資糾正。」等語。
本院按判決不適用法則者，為違背法令，刑事訴訟法第三百七十八條定有明文。又連
續數行為而犯同一之罪名者，依刑法第五十六條前段規定，以一罪論。本件原判決認
定被告甲○○為享泰股份有限公司 (以下簡稱享泰公司) 東部地區之業務代表兼任收
取客戶貨款之業務員，竟意圖為自己不法之所有，先於八十四年四月間，侵占向第一
保齡球專賣店所收取應繳回享泰公司之貨款一萬八千二百八十元；又於八十三年九月
起至八十四年六月止，侵占向威德保齡球用品社所收取應繳回享泰公司之貨款五萬二
千一百十元。依其認定之事實，被告先後侵占業務上所持有貨款之行為，係連續數行
為而犯同一之罪名，依刑法第五十六條前段規定，應以一罪論。乃原判決未於主文為
「連續」之諭知，理由亦未說明依連續犯規定論以一罪，復未引用刑法第五十六條資
為論斷之依據。揆諸首開說明，自有判決不適用法則之違誤。案經確定，非常上訴意
旨，執此指摘，洵有理由，惟原判決尚非不利於被告，應由本院將原判決關於違背法
令部分撤銷，以資糾正。至於非常上訴意旨另以：原判決未依連續犯規定加重其刑，
亦屬違法云云。惟依刑法第五十六條但書規定，連續犯係得加重其刑，非必加重其刑
，故是否加重，原審法院有裁量權，原判決未依連續犯規定加重其刑，並不違法，附
此敘明。
據上論結，應依刑事訴訟法第四百四十七條第一項第一款前段，判決如主文。
中      華      民      國    八十六    年      七      月    三十一    日
                              最高法院刑事第一庭
                                  審判長法官  黃  雅  卿
                                        法官  楊  文  翰
                                        法官  陳  正  庸
                                        法官  陳  世  雄
                                        法官  洪  文  章
      右正本證明與原本無異
                                              書  記  官
中      華      民      國    八十六    年      八      月      六      日
